臺灣高等法院刑事判決　　　　　　　　　　　　　九十三年度上訴字第一一四一號
　　上　訴　人　台灣台北地方法院檢察署檢察官
　　被　　　告　甲○○
　　義務辯護人　楊岱樺律師
右上訴人因被告違反毒品危害防制條例案件，不服臺灣臺北地方法院九十二年度訴字
第六六０號，中華民國九十三年三月二十五日第一審判決（起訴案號：臺灣臺北地方
法院檢察署九十一年度偵字第二四０三０號）提起上訴，本院判決如左：
    主  文
原判決撤銷。
甲○○持有第一級毒品，處有期徒刑參月，如易科罰金，以參佰元折算壹日。扣案之
海洛因（驗餘淨重壹點柒參公克）沒收銷燬。
甲○○被訴販賣第二級毒品部分無罪。
    事  實
一、甲○○曾於民國八十九年間因違反毒品危害防制條例，經臺灣台北地方法院以八
    十九年度易字第二七六九號判處有期徒刑六月確定；又因違反毒品危害防制條例
    ，經臺灣板橋地方法院以九十年度易字第三三八二號判處有期徒刑八月確定；再
    因竊盜案，經臺灣板橋地方法院於九十三年一月二十九日判處有期徒刑三月（上
    訴本院中）。（以上均不構成累犯）。
二、甲○○明知海洛因係第一級毒品，禁止持有，竟於九十一年二月一日凌晨一時三
    十分許，在臺北市○○區○○路四二四巷與四八六巷口，持有第一級毒品海洛因
    八包，經警查獲，並扣得海洛因八包（驗餘淨重壹點柒參公克）。另扣得安非他
    命六包（淨重九公克）（安非他命部分已強制戒治執行完畢）、電子磅秤一個、
    注射針筒一支及塑膠分裝袋三十二個。
三、案經臺北市政府警察局少年警察隊報告臺灣板橋地方法院檢察署陳請本院檢察署
    令轉臺灣桃園地方法院檢察署續陳請本院檢察署令轉臺灣台北地方法院檢察署偵
    辦。
    理  由
壹、有罪部分：
一、認定犯罪事實之證據和理由：
（一）關於本件起訴之範圍，檢察官係以被告甲○○涉犯毒品危害防制條例第四條第
      一項、第二項之販賣第一級、第二級毒品罪提起公訴，是檢察官起訴被告販賣
      第一、二級毒品之事實，本即含有持有第一、二級毒品之事實，兩者具有高低
      度之吸收關係，起訴之範圍已包攝被告持有毒品之犯行，辯護人於本院爭執稱
      ：持有毒品不在檢察官起訴範圍內云云，顯有誤解。
（二）臺北市政府少年隊員警於九十一年一月三十一日下午六時三十分許，先查獲張
      家祥施用安非他命犯行，並扣得安非他命一包（淨重０‧二公克）、吸食器一
      個、注射針筒一支等物，嗣經張家祥以甲○○使用之0000000000號
      行動電話聯絡甲○○，雙方相約在臺北市○○區○○路四二四巷與四八六巷巷
      口處見面，警員旋於同年二月一日凌晨一時三十分許，於甲○○、洪國欽共乘
      Ｕ四─三四八七號自小客車前往上址與張家祥會合之際，當場查獲被告甲○○
      、洪國欽（洪國欽業經不起訴處分確定），並於現場扣得白色粉末八包、結晶
      六包、電子磅秤一個、塑膠分裝袋三十二個等情，業據被告供明在卷，並經證
      人洪國欽、張家祥證述綦詳。
（三）扣案之白色粉末八包，經送法務部調查局鑑定結果，除其中一包（淨重０‧三
      二公克，包裝重０‧三二公克）無毒品反應外，其餘七包（合計淨重一‧七三
      公克，包裝重一‧六０公克，純質淨重０‧九一公克）均含第一級第六項毒品
      海洛因成分，有該局九十一年四月二十五日調科壹字第０六０００六０七二號
      鑑定通知書一紙在卷可稽（見偵查卷第二四０三０號第二十頁）；另扣案之結
      晶六包，經送法務部調查局鑑定結果，均含第二級第八九項毒品甲基安非他命
      成分，合計淨重一二‧七五公克，包裝重二‧一二公克等情，亦有該局九十二
      年七月三日調科壹字第０九二六二六一００二０號鑑定通知書在卷（見原審卷
      第九十頁）。
（四）而駕駛Ｕ四─三四八七號自小客車搭載被告前往警方查獲地點之洪國欽亦於警
      詢中陳稱：現場在車內查獲海洛因及安非他命、電子磅秤、注射針筒、塑膠分
      裝袋等物‧‧‧警方所查獲之毒品都是甲○○一人所持有，因她一時緊張將手
      持乙包海洛因掉落在手剎車位置上（見九十一年度偵字第三三六三號卷九十一
      年二月一日筆錄）；於偵查中亦陳稱：毒品從甲○○身上拿出來，我身上沒搜
      到毒品等語（見九十一年度偵字第三三六三號卷九十一年二月一日筆錄），復
      於原審審理時證稱：甲○○當時帶一個包包及手機上車，扣押物品是當天警察
      在甲○○包包裡找到的，警詢時警察有問我包包的東西是誰的，我就說是甲○
      ○的‧‧‧車子是由警察開到警局地下室，後來我到警察局樓上製作筆錄時，
      就有看到包包放在桌上‧‧‧我車上並沒有其他的包包，甲○○身上只有揹著
      一個包包，就是後來我在警局桌上看到的包包等語（見原審卷第一六０頁至第
      一六五頁），足見扣案物品均為被告所有，被告辯稱扣案包包非伊所有，洵非
      可採。
（五）另據證人即當日查獲被告之臺北市政府警察局刑事警察大隊小隊長許建智於原
      審證稱：當天查獲的一包白色粉末是在車內的手煞車下面查到，其他都是在甲
      ○○包包裡查到的，查獲時甲○○有承認包包是她的‧‧‧扣案物品中，除一
      包白色粉末外，其餘均在包包內查到等語（見原審卷第四三頁），及證人臺北
      市政府警察局少年警察隊偵查員林正仁證稱：毒品是在甲○○包包查到的等語
      （見原審卷第六三頁至第六四頁）。足見扣案之海洛因、安非他命、電子磅秤
      、注射針筒、塑膠分裝袋等物均係自被告所揹包包內查獲一節，至屬明確。
（六）被告甲○○於警詢時業已供承前揭扣案物品為其所有，且該安非他命及海洛因
      均係向綽號「阿泉」之男子購買，電子磅秤則為友人寄放等語；復於檢察官偵
      查中再度供稱：毒品是伊買來自己用，是友人先賒的，以後給錢‧‧‧磅秤及
      分裝袋均「阿泉」寄在伊這，當天剛拿到毒品等語（見偵查卷第二四０三０號
      第十八頁）。嗣於原審及本院翻異前詞，辯稱：伊身上背一個包包，警察從車
      上找到另一個包包，不是伊的，伊包包一直都揹在身上，警察有搜，沒有搜到
      東西；扣案之毒品及磅秤、分裝袋等物非伊所有，伊跟張家祥僅為一同吸毒的
      朋友，且扣案包包根本沒有伊的證件等語（見原審卷第一六五頁；本院卷九十
      三年七月二十二日審理筆錄），惟此非僅與其先前於警詢及偵查中所供不符，
      亦與證人洪國欽、許建智、林正仁前開證述情節有悖，被告辯稱扣案海洛因等
      物非自其身上查獲云云，顯屬卸責之詞，不足採信，被告請求再傳訊查獲之員
      警作證，核無必要，被告犯行足堪認定。
二、論罪與撤銷改判之理由：
    被告甲○○所為，係犯毒品危害防制條例第十一條第一項之持有第一級毒品罪（
    至於持有安非他命部分，已強制戒治執行完畢，有本院被告全國前案紀錄表、檢
    察官不起訴書等在卷可稽）。公訴意旨認被告係犯毒品危害防制條例第四條第一
    項、第二項之販賣第一級、第二級毒品罪嫌，尚有未洽（詳後述），起訴法條應
    予變更。原審未察，認不能證明被告犯罪，而諭知無罪之判決，自有未當，檢察
    官上訴，指摘原判決不當，就此部分尚非無理由，應由本院撤銷改判。
三、科刑與沒收：
    爰審酌被告犯罪之動機、目的、手段、所生之危害、犯罪後態度等一切情狀，量
    處如主文第二項所示之刑，並諭知易科罰金之折算標準，以示懲儆。至於扣案之
    第一級毒品海洛因，驗後淨重一點七三公克，應依毒品危害防制條例第十八條第
    一項前段規定，宣告沒收銷燬；其餘電子磅秤一個、注射針筒一支及塑膠分裝袋
    三十二個，不能證明與本件犯罪有關，不予宣告沒收。
貳、其餘部分：
一、公訴意旨略以：
    被告甲○○意圖營利，且基於概括之犯意，自民國九十年十一月初某日起，由張
    家祥以電話聯絡被告使用之0000000000號行動電話，於附表所示之時
    間、地點及價格，連續販賣第一級毒品海洛因二次、第二級毒品安非他命三次予
    張家祥；嗣於九十一年二月一日凌晨一時三十分許，張家祥配合警方以相同方式
    聯絡被告，於臺北市○○區○○路四二四巷與四八六巷口，以新臺幣（下同）一
    千元向被告購買第一級毒品海洛因時，始為警循線查獲，並扣得海洛因八包（淨
    重三公克）、安非他命六包（淨重九公克）、電子磅秤一個、注射針筒一支及塑
    膠分裝袋三十二個，因認被告涉犯毒品危害防制條例第四條第一項、第二項之連
    續販賣第一、二級毒品罪嫌云云。
二、按犯罪事實應依證據認定之，無證據不得認定其犯罪事實，刑事訴訟法第一百五
    十四條定有明文；認定犯罪事實，須依證據，而所謂證據，係指合法之積極證據
    就犯罪事實能為具體之證明者而言；又認定不利於被告之事實，須依積極證據，
    苟積極證據不足為不利於被告事實之認定時，即應為有利於被告之認定，更不必
    有何有利之證據，最高法院三十年上字第八一六號著有判例。再所謂「積極證據
    足以為不利被告事實之認定」，係指據為刑事訴訟法上證明之全盤證據資料，無
    論其為直接證據或間接證據，在客觀上均須達於通常一般之人均不致於有所懷疑
    ，而得確信其為真實之程度，始得據為有罪之認定，若其關於被告是否犯罪之證
    明未能達此程度，而有合理性懷疑之存在，致使無從形成有罪之確信，根據「罪
    證有疑，利於被告」之證據法則，即不得遽為不利於被告之認定，此觀諸最高法
    院七十六年台上字第四九八六號判例意旨自明。又犯毒品危害防制條例第十條各
    項之罪，供出毒品來源，因而破獲者，得減輕其刑，該條例第十七條定有明文，
    則施用或販賣毒品之人，如供出毒品之來源因而破獲者，既得邀減輕其刑之寬典
    ，為擔保其所為不利於其他共同被告之陳述（即毒品來自其他共同被告之陳述）
    之真實性，尤應有足以令人確信其陳述為真實之補強證據，始能據以為論罪之依
    據，最高法院八十七年度臺上字第二五八０號及八十七年度臺上字第二一二三號
    等判決亦宣示相同意旨，可供參考。
三、起訴所憑之證據：
    公訴意旨認被告犯有毒品危害防制條例第四條第一項販賣第一級毒品罪嫌，無非
    係以被告於警詢及偵查中自白持有第一級毒品海洛因、第二級毒品安非他命，及
    持用0000000000號行動電話等事實，並經證人張家祥於警詢及偵查中
    證稱曾向被告甲○○購買毒品等語，復有扣案之海洛因八包（除其中一包無毒品
    反應外，其餘七包經檢驗均含有海洛因成分）、安非他命六包、電子磅秤一個、
    塑膠分裝袋三十二個在卷可稽等情，為其主要論據。
四、被告之辯解：
    被告甲○○否認有販賣第一級毒品海洛因犯行，並於本院審理時辯稱：扣案之毒
    品及磅秤、分裝袋等物非伊所有，伊跟張家祥僅為一同吸毒的朋友，伊身上僅攜
    背一個包包‧‧‧查獲的包包內，並無伊的證件，裡面只有分裝袋、毒品及磅秤
    ，伊在警局承認的事都是亂說的，伊根本沒錢，如何買毒品等語。
五、本院之判斷：
（一）張家祥於警詢時證稱：伊所施用海洛因或安非他命等毒品，係向「慧貞」女子
      及綽號「國華」男子購買施用，於九十年十一月初、中旬各一次，在臺北市○
      ○街附近，向「慧貞」購買安非他命一包（毛重０‧五公克，淨重０‧三公克
      ），價格一千元，第三次、四次，係於九十一年一月初及中旬，購買海洛因一
      包（毛重０‧二公克，淨重０‧一公克），價格每次一千元，第五次係於九十
      一年元月三十一日十時許，在臺北縣新莊市○○街「慧貞」住所附近，購買安
      非他命一包，價格一千元‧‧‧我都是先打「慧貞」行動電話0000000
      000號聯絡購買毒品種類，並議定交易時間、地點。「慧貞」若是要在路邊
      交易，都會由她的男友駕著一輛鐵黑色鈴木休閒車搭載「慧貞」前來議定地點
      交易毒品。「慧貞」搭乘該車前來交易大約有二次之多‧‧‧經我當面指認李
      慧真確實就是綽號「慧貞」女子等語（見偵字第三三六三號卷第十一至十二頁
      ）。
（二）張家祥嗣於偵查中改稱：查獲毒品０‧四公克是伊的，其他是甲○○身上查獲
      的，是伊先被查獲，伊供出上游是甲○○，就聯絡李，要向她買一千元的海洛
      因，她說好，約在長泰街三角公園，伊跟警方坐車前往，就逮獲甲○○‧‧‧
      之前向李購買二次，約一個禮拜，買一千元安非他命，被查獲這次，警察叫伊
      向李買海洛因，都是用手機聯絡，都在臺北市○○街全虹通信行外面，一次是
      開車來，一次是約在新莊辛亥路，伊騎機車過去，通常二次都是朋友拜託我向
      李買的，因為伊沒錢買，那個朋友叫阿文，買到以後，我們都一起在臺北三角
      公園的公共廁所或青年公園阿成家吸食等語（見偵字第三三六三號卷第四六至
      四七頁）。依張家祥前開證言，關於被告販賣毒品之交易地點或謂臺北市○○
      街、或謂臺北縣新莊市○○街、或謂新莊市○○路，購買種類或謂三次安非他
      命及二次海洛英、或謂僅安非他命，購買次數或謂五次、或謂三次，購買時間
      或謂九十年十一月初、或謂九十一年一月間，前後差異甚大，尚難據此認定證
      人所證何者可採，自難以其前後不一之證詞，為不利於被告之認定。
（三）另張家祥又於檢察官偵查中否認前詞，證稱：毒品是伊向別人拿的，伊在警局
      胡亂說是甲○○給的，伊自己不想在警局過年‧‧‧等語（見偵字第二四０三
      ０號卷第十七頁反面），更於原審審理時證稱：九十一年一月三十一日晚上警
      察到我家搜索，被查獲安非他命及注射針筒，警察叫我把毒品拿出來，跟我說
      如果不想被關起來，就要說出藥的來源，當時再過二個禮拜就要過年，警察說
      如果不想進去過年，就老實說藥是跟誰買的，我就故意陷害甲○○，我就跟警
      察說藥是我用錢跟甲○○買的，但我那時候沒有跟甲○○買過毒品，我那時很
      害怕，所以才會跟警察說我是跟甲○○買毒品，我打電話給甲○○，只有叫他
      過來，沒有說要做什麼，我只是問他在那裡，要約在那裡見面等語（見原審卷
      第一四二頁至第一四三頁），證人張家祥之供詞，顯有重大之瑕疵，自不能盡
      信。
（四）又警員許建智於原審證稱：我們持搜索票至張家祥住處搜索，張家祥表示毒品
      是向一名「慧貞」女子購買，我們告知他如果供出來源，就可以減輕刑度，張
      家祥就打被告之行動電話與對方聯絡而查獲被告等語（見原審卷第四一頁），
      警員林正仁亦證稱：我們向板橋地院聲請搜索票，到張家祥住處查獲他有毒品
      ，帶回少年隊後，我們告訴他，如果供出上手，查獲毒品來源，對他比較有利
      ，他也答應，我們問他毒品來源，他說都是向慧貞買的等語（見原審卷第六十
      頁）。足見證人張家祥係遭警方持搜索票至住處查獲其施用毒品犯行，並扣得
      安非他命等物後，為求獲得較輕之處罰，而向警方供出其施用毒品之上游來源
      ，為擔保其不利被告陳述之真實度，應有足以令人確信其陳述為真實之補強證
      據，始能據以為其他被告論罪之依據。經查張家祥前開於警詢、偵查、原審訊
      問時所指稱被告多次販賣海洛因供其施用一節，相互矛盾多所瑕疵，已如前述
      ，且為被告堅詞否認，自不能僅憑張家祥前開前後不一多所瑕疵之指證，遽為
      不利被告之認定。又被告於九十一年二月一日當日，因證人張家祥聯絡後而攜
      帶毒品至現場被查獲，按證人張家祥係配合警方辦案而邀約被告到場，而被告
      本身有施用第二級毒品安非他命，其持有之第一級毒品數量亦微，尚乏積極證
      據證明被告當日係為販賣第一、二級毒品而到場被查獲。是被告被訴此部分之
      犯行，自屬不能證明其犯罪。
（五）按販賣毒品罪，與持有毒品罪二者犯罪態樣不同，其所侵害社會法益之輕重有
      別，事涉罪名與刑罰甚鉅，被告有無販賣毒品自應審慎認定，尤應採嚴格證據
      主義，始符合被告基本人權保障之法則；縱上所論，本件檢察官所舉事證無法
      積極證明被告犯販賣第一級、第二級毒品罪，本院復查無其他不利於被告的事
　　　證，自屬不能證明被告此部分犯罪。
六、被訴販賣第一級毒品即不另諭知無罪部分：公訴意旨認被告所犯之販賣第一級毒
    品罪，與本院認定被告係犯持有第一級毒品罪，兩者具有高低度之吸收關係，被
    告持有第一級毒品罪業經本院論罪科刑，爰就被訴販賣第一級毒品罪部分，不另
    諭知無罪之判決。
七、被訴販賣第二級毒品即無罪部分：公訴意旨另認被告所犯之販賣第二級毒品罪部
    分，與本院認定被告係犯持有第一級毒品罪，兩者並無高低度之吸收關係，又被
    告所犯持有安非他命部分，業經強制戒治執行完畢，販賣第二級毒品罪嫌部分亦
    屬不能證明。按檢察官起訴書認被告涉連續販賣第二級毒品罪嫌，惟原判決卻認
    ：被告於九十一年二月一日攜帶安非他命等物被查獲，是否涉犯販賣第二級毒品
    罪嫌，法院不得審酌，應由檢察官另行處理云云，顯未斟酌檢察官係以連續犯罪
    嫌起訴，此部分見解自有未當，檢察官此部分上訴指摘原判決不當，非無理由，
    惟檢察官上訴仍認被告此部分成立犯罪，則無理由。原判決既有可議，應由本院
    將此部分撤銷，仍諭知被告無罪之判決。
八、適用之法律：
    刑事訴訟法第三百六十九條第一項前段、第三百六十四條、第二百九十九條第一
    項前段、第三百條、第三百零一條第一項。毒品危害防制條例第十一條第一項、
    第十八條第一項前段。刑法第十一條前段、第四十一條第一項前段。罰金罰鍰提
    高標準條例第二條。
本案經檢察官朱兆民到庭執行職務。
中　　　華　　　民　　　國　　九十三　　年　　　八　　　月　　 十二 　　日
                              臺灣高等法院刑事第八庭
                                  審判長法  官  陳  祐  治
                                        法  官  王  炳  梁
                                        法  官  陳  晴  教
右正本證明與原本無異。
檢察官如不服本判決，應於收受送達後十日內向本院提出上訴書狀，其未敘述上訴之
理由者並得於提起上訴後十日內向本院補提理由書（均須按他造當事人之人數附繕本
）。
被告不得上訴。
                                        書記官  郭  台  發
中　　　華　　　民　　　國　　九十三　　年　　　八　　　月　　 十三 　　日
附錄：本判決論罪科刑法條全文
毒品危害防制條例第十一條第一項：
持有第一級毒品者，處三年以下有期徒刑、拘役或新台幣五萬元以下罰金。
附表：
┌──┬──────────┬────────┬────────────┐
│編號│ 時             間  │地            點│  購買毒品之種類及價格  │
├──┼──────────┼────────┼────────────┤
│ 一 │九十年十一月初某日  │臺北市○○街附近│ 安非他命一包、一千元   │
├──┼──────────┼────────┼────────────┤
│ 二 │九十年十一月中旬某日│臺北市○○街附近│ 安非他命一包、一千元   │
├──┼──────────┼────────┼────────────┤
│ 三 │九十一年一月三十日  │新莊市○○街附近│ 安非他命一包、一千元   │
├──┼──────────┼────────┼────────────┤
│ 四 │九十一年一月初某日  │不詳            │ 海洛因一包、一千元     │
├──┼──────────┼────────┼────────────┤
│ 五 │九十一年一月中旬某日│不詳            │ 海洛因一包、一千元     │
└──┴──────────┴────────┴────────────┘
